【裁判字號】    96,重再,36
【裁判日期】    970122
【裁判案由】    損害賠償
【裁判全文】
臺灣高等法院民事判決                  96年度重再字第36號
    再審原告    永慶房屋仲介股份有限公司
    法定代理人  乙○○
    訴訟代理人  連元龍律師
    複代理人    杜孟真律師
    訴訟代理人  陳建瑜律師
    再審被告    丙○○
                戊○○
                甲○○
                丁○○  (即許.
    共      同
    訴訟代理人  蔡欽源律師
                魏妁瑩律師
                王師凱律師
上當事人間損害賠償事件，再審原告對於中華民國96年1月9日本
院95年度重上字第274號確定判決提起再審之訴，經本院於97年1
月8日言詞辯論終結，茲判決如下：
    主      文
再審之訴駁回。
再審訴訟費用由再審原告負擔。
    事實及理由
一、再審原告主張：再審被告丙○○原任伊大安店店長，負責仲
    介訴外人張道成所有台北市○○○路○段295巷32號1樓房地
    （下稱系爭房地）之出賣事宜，對伊及張道成負有忠實義務
    ，明知系爭房地市價約新台幣（以下同）1, 500萬元，見張
    道成於民國（下同）93年2月11日指示委託價格1,950萬元，
    再變更為1,800萬元，於93年9月24日重新委託伊出賣，再變
    更委託價格為1,950萬元，再於93年10月2日異常降低委託價
    格為1,100萬元，再降為900萬元，竟未呈報伊總公司、未告
    知客戶市場行情、未與客戶確認該900萬元之售價確係其本
    人之自由意志、未依公司既有之流通管道銷售、未依公司規
    定在張道成降價當天立即鍵入公司電腦以900萬元之委託價
    上線銷售，使伊公司電腦中之買方資料系統無法發揮作用，
    且利用此機會，指示伊公司職員陳清慧找張道成簽下900萬
    元之委託事項變更契約書，火速找來其親戚即再審被告戊○
    ○充當人頭，以1,000萬元購買（嗣後再審原告要求再審被
    告戊○○與張道成合意解除買賣契約，並於93年10月18日以
    1,500萬元出售系爭房地予訴外人林永昌），顯違背對伊之
    忠實義務，並與再審被告戊○○共同侵害伊之商譽，伊依民
    法第184條第1項前、後段、第195條第1項、第185條第1項規
    定，請求再審被告丙○○、戊○○連帶賠償商譽損失200萬
    元；對再審被告丙○○部分另依勞動契約第8條第2項請求。
    又委賣物件之委託銷售底價及異常降價等資訊，屬伊公司之
    營業秘密，再審被告丙○○將該營業秘密告知再審被告戊○
    ○，使張道成與再審被告戊○○以低於系爭土地公告現值之
    1,000萬元成交系爭房地，伊則因該重大異常降價情形，而
    未依民法第567條、不動產經紀業管理條例第26條及消費者
    保護法第4條等規定辦理，致發生應負損害賠償責任之風險
    ，且損及伊與張道成之重大權益，再審被告丙○○違反其所
    簽署之「永慶人倫理道德規範」第5條規定，伊並得依該規
    定，請求再審被告丙○○給付懲罰性違約金500萬元（在其
    年薪總額4,730,735元之二倍範圍內）；再審被告丁○○（
    原名許財旺）、甲○○為再審被告丙○○之職務保證人，依
    保證契約第2條、民法第756條之1、第740條、第748條、第
    759條之9條規定，應負連帶賠償之責，請求判命再審被告丙
    ○○、甲○○、丁○○連帶給付伊700萬元本息，及再審被
    告戊○○就前開再審被告丙○○應給付部份，於200萬元本
    息範圍內連帶給付，乃本院95年度重上字第274號判決（以
    下稱原確定判決），竟認張道成對系爭房地之市價瞭然於心
    ，惟因個人需求願以低價求售，且經陳清慧一再向張道成確
    認該降價金額為其本人意思，而再審被告丙○○僅負責審核
    陳清慧所呈送張道成簽署之委託事項變更契約書，並不干涉
    陳清慧與張道成合意確定委託售價之過程及結果，故再審被
    告丙○○獲知張道成降低委託售價，未介入建議張道成提高
    至市價水平，或再向張道成確定該900萬元之售價是否為張
    道成本人之真意，難謂違反忠實義務或有損及張道成權益之
    行為，亦無違反消費者保護法第4條、民法第567第1項、第2
    項之規定，駁回再審原告之請求，是原確定判決顯有消極不
    適用民法第567條、消費者保護法第4條及公平交易法第24條
    之規定，而有民事訴訟法第496條第1項第1款之再審原因等
    情，並聲明：(一)原確定判決暨台灣台北地方法院94年度重訴
    字第1235號判決，應予廢棄。(二)再審被告丙○○、甲○○、
    丁○○應連帶給付再審原告700萬元及自94年11月1日起至清
    償日止按年息百分之五計算之利息。再審被告戊○○應就其
    中200萬元及94年11月1日起至清償日止按年息百分之五計算
    之利息與再審被告丙○○連帶給付再審原告。(三)第一、二、
    三審及再審之訴訟費用，由再審被告連帶負擔。(四)再審原告
    願供擔保請准予宣告假執行。
    再審被告則以：兩造間並無民法第567條、消費者保護法第4
    條及公平交易法第24條規定之適用，原確定判決適用法規並
    無錯誤等語，資為抗辯，並聲明：(一)再審原告之訴駁回。(二)
    再審訴訟費用由再審原告負擔。(三)如受不利判決，再審被告
    願以現金或同面額之中國農民銀行中和分行可轉讓定期存單
    為擔保，請准免為假執行。
二、確定判決消極的不適用法規，顯然影響裁判者，雖屬民事訴
    訟法第496條第1項第1款所定適用法規顯有錯誤之範圍，但
    若確定判決消極的不適用法規，對於裁判顯無影響者，即不
    得據為再審理由（司法院大法官會議釋字第177號解釋參照
    ）。再審原告雖以原確定判決消極未適用民法第567條、消
    費者保護法第4條及公平交易法第24條規定，判命再審被告
    給付，為其再審之理由。然再審原告在前訴訟程序係基於再
    審原告與再審被告丙○○間為僱傭契約、侵權行為關係，再
    審原告與再審被告戊○○間為侵權行為關係及再審原告與再
    審被告甲○○、丁○○間為保證契約關係，而請求再審原告
    為給付，與民法第567條規定，居間人關於訂約事項，應就
    其所知，據實報告於各當事人，對於顯無履行能力之人，或
    知其無訂立該約能力之人，不得為其媒介，以居間為營業者
    ，關於訂約事項及當事人之履行能力或訂立該約之能力，有
    調查之義務，乃規定居間人基於居間契約所生對當事人之義
    務；消費者保護法第4條規定，企業經營者對於其提供之商
    品或服務，應重視消費者之健康與安全，並向消費者說明商
    品或服務之使用方法，維護交易之公平，提供消費者充分與
    正確之資訊，及實施其他必要之消費者保護措施，係規定企
    業經營者對消費者應盡之義務；公平交易法第24條規定，除
    本法另有規定者外，事業亦不得為其他足以影響交易秩序之
    欺罔或顯失公平之行為，規定企業與消費者或其他企業間之
    關係，其法律關係均不相同，就再審原告在前訴訟程序所主
    張兩造間之法律關係，均無適用上開規定之餘地，故原確定
    判決未適用上開規定判決命再審被告給付，並無不合，是則
    再審原告主張原確定判決有消極不適用民法第567條、消費
    者保護法第4條及公平交易法第24條之規定等語，自無可取
    。從而，其執此提起本件再審之訴，為無理由，應予駁回。
三、據上論結，本件再審之訴為無理由。依民事訴訟法第78條判
    決如主文。
中    華    民    國    97    年    1     月    22    日
                    民事第九庭
                        審判長法  官    黃熙嫣
                              法  官    陳玉完
                              法  官    呂太郎
正本係照原本作成。
如不服本判決，應於收受送達後20日內向本院提出上訴書狀，其
未表明上訴理由者，應於提出上訴後20日內向本院補提理由書狀
（均須按他造當事人之人數附繕本）上訴時應提出委任律師或具
有律師資格之人之委任狀；委任有律師資格者，另應附具律師資
格證書及釋明委任人與受任人有民事訴訟法第466條之1第1項但
書或第2項（詳附註）所定關係之釋明文書影本。
中    華    民    國    97    年    1     月    23    日
                              書記官    黃千鶴
附註：
民事訴訟法第466條之1（第1項、第2項）：
對於第二審判決上訴，上訴人應委任律師為訴訟代理人。但上訴
人或其他法定代理人具有律師資格者，不在此限。
上訴人之配偶、三親等內之血親、二親等內之姻親，或上訴人為
法人、中央或地方機關時，其所屬專任人員具有律師資格並經法
院認為適當者，亦得為第三審訴訟代理人。


司法院資訊處製作；財團法人民間司法改革基金會備份。
